臺灣高等法院刑事判決
                                  108年度交上訴字第101號
上  訴  人  臺灣新竹地方檢察署檢察官
被      告  陳霖泓
選任辯護人  呂清雄律師
上列上訴人因被告公共危險等案件，不服臺灣新竹地方法院107 
年度交訴字第120 號，中華民國108 年3 月22日第一審判決（起
訴案號：臺灣新竹地方檢察署107 年度偵字第6864號），提起上
訴，本院判決如下：
    主  文
原判決撤銷。
陳霖泓犯過失致死罪，處有期徒刑柒月。緩刑貳年。並應於緩刑
期間依附表所示方式，向林昶強給付和解金。
    事  實
一、陳霖泓於民國107 年4 月30日晚上9 時29分許，騎乘車牌號
    碼000-000 號普通重型機車沿新竹市東區中華路1 段由南往
    北方向（往竹北方向）行駛於外側車道，行經該路段273 號
    前時，其原應注意行駛中不得操作行動電話，而依當時天氣
    晴、夜間有照明、路面乾燥無缺陷、視距良好無障礙物等情
    況判斷，客觀上並無不能注意之情事，竟疏未注意，於行駛
    中違規以單手操作行動電話，致未能充分注意車前狀況，自
    後方追撞同向前方牽行腳踏車在快車道行走而之林起英，致
    林起英倒地，頭頸部撞擊地面，同向後方騎乘000-0000號普
    通重型機車之戴芷茵（所涉過失致死罪嫌，另經檢察官為不
    起訴處分）閃避不及，又輾壓已倒地之林起英之腳部，陳霖
    泓、戴芷茵亦均人車倒地。嗣經路人聯繫救護車到場將林起
    英送往國立臺灣大學醫學院附設醫院新竹分院（下稱臺大醫
    院新竹分院）急救，仍於翌日即107 年5 月1 日凌晨0 時37
    分急救不治而死亡。陳霖泓於肇事後，於有偵查犯罪權限之
    公務員知悉肇事人姓名前，即向處理車禍現場之員警承認其
    為肇事人，並進而接受裁判。
二、案經林起英之配偶張金珠、兒子林昶強告訴及新竹市警察局
    第二分局報請臺灣新竹地方檢察署檢察官相驗後偵查起訴。
    理  由
一、證據能力部分：
    本判決下列認定犯罪事實所憑被告以外之人於審判外所為之
    陳述（含書面供述），檢察官、被告及選任辯護人於本院言
    詞辯論終結前均未聲明異議。本院審酌本案證據資料作成時
    之情況，核無違法取證或其他瑕疵，證據力亦無明顯過低之
    情形，且與待證事實具有關連性，認為以之作為證據為適當
    ，依刑事訴訟法第159 條之5 規定，自均得作為證據。至非
    供述證據部分，檢察官、被告及選任辯護人亦均不爭執證據
    能力，且均查無違反法定程序取得之情形，自亦有證據能力
    。
二、認定犯罪事實所憑之證據及理由：
  ㈠上開犯罪事實，業據被告於偵查、原審準備程序、審理、本
    院準備程序及審理中均供承不諱（見相卷第59頁、原審卷第
    62、70頁及本院卷第129 、257 頁），並經證人戴芷茵於警
    詢、偵查、原審準備程序及審理中證述明確（見相卷第10至
    12、59至60頁、偵字卷第24至25、原審卷第62、70頁），且
    有新竹市警察局交通隊交安組員警王振宇製作之職務報告、
    道路交通事故現場圖、道路交通事故調查報告表㈠、㈡、新竹
    市警察局勤務指揮中心受理110 報案紀錄單影本各1 份、證
    號查詢機車駕駛人資料、車輛詳細資料報表各1 份、新竹市
    警察局舉發違反道路交通管理事件通知單影本2 紙、現場及
    車損照片23張、後方車輛行車紀錄器影像光碟1 片暨翻拍畫
    面17張、監視器影像光碟1 片暨翻拍畫面20 張、新竹市警
    察局「林起英車禍死亡案」勘察報告（含照片）1 份與扣案
    之車輪胎壓痕拓印2 張在卷可佐（見相卷第5 至6 、20至24
    、27至43、46至49、61至77、83至95頁）。且被害人係因本
    件車禍受有外傷性顱骨破碎性骨折及出血併第一頸椎脫臼之
    傷害造成神經性休克而死亡，亦經新竹地檢署檢察官督同法
    醫相驗、解剖明確，此有臺大醫院新竹分院診斷證明書、新
    竹地檢署勘驗筆錄、解剖筆錄、相驗屍體證明書、法醫檢驗
    報告書、法務部法醫研究所（107 ）醫鑑字第1071101098號
    解剖報告書暨鑑定報告書各1 份在卷可憑（見相卷第17、56
    、77至78、113 至120 、123 至127 、131 頁）。
  ㈡被告於上開時地騎車，原應注意行駛中不得操作行動電話，
    客觀上並無不能注意之情事，竟疏未注意，於行駛中違規以
    單手操作行動電話，致未能充分注意車前狀況，自後方追撞
    同向前方牽行腳踏車在快車道行走而之被害人，以致肇事，
    使被害人死亡，顯有過失。本案經送交通部公路總局新竹區
    監理所竹苗區車輛行車事故鑑定會（下稱竹苗區車鑑會）鑑
    定及交通部公路總局覆議，亦均認被告陳霖泓騎乘機車以左
    手操作手機看導航未充分注意車前狀況撞擊前方牽行腳踏車
    之行人為肇事主因，此有竹苗區車鑑會竹苗區0000000 案鑑
    定意見書及交通部公路總局108 年1 月29日路覆字第108000
    230 號函各1 份在卷可考（見偵卷第12至14頁、原審卷第47
    頁）。是被害人確因本件車禍死亡，且與被告之過失行為間
    並有相當因果關係。從而，其罪證明確，被告過失致死犯行
    亦堪以認定。
  ㈢綜上所述，被告自白過失致死犯行，核與事實相符，堪以採
    信，本件事證明確，被告犯行洵堪認定。
三、論罪及刑罰加重減輕之事由：
  ㈠按行為後法律有變更者，適用行為時之法律，但行為後之法
    律有利於行為人者，適用最有利之法律，刑法第2 條第1 項
    定有明文。被告行為後，刑法第276 條業於108 年5 月29日
    修正公布，於同年5 月31日生效，修正前刑法第276 條第1
    項規定：「因過失致人於死者，處2 年以下有期徒刑、拘役
    或2 千元以下罰金。」、同條第2 項規定：「從事業務之人
    ，因業務上之過失犯前項之罪者，處5 年以下有期徒刑或拘
    役，得併科3 千元（銀元）以下罰金。」修正後刑法第276
    條則規定：「因過失致人於死者，處5 年以下有期徒刑、拘
    役或50萬元（新臺幣）以下罰金。」此次修正參採學說見解
    認從事業務之人因過失行為而造成之法益侵害未必較一般人
    為大，且對其課以較高注意義務，有違平等原則，又難以說
    明何以從事業務之人有較高之避免發生危險之期待，故除刪
    除修正前刑法第276 條第2 項關於業務過失致死規定，並提
    高同條第1 項之法定刑，使法官得依具體個案違反注意義務
    之情節，量處適當之刑。茲經比較新、舊法律，修正後刑法
    第276 條規定並無較有利於被告，依刑法第2 條第1 項前段
    規定，自應適用被告行為時即修正前刑法第276 條第1 項規
    定。
  ㈡查被告於肇事後，在報案人或勤務指揮中心轉來資料未報明
    肇事人姓名，警方前往現場處理時，被告在場等候，並當場
    承認為肇事人等情，有新竹市警察局交通警察隊道路交通事
    故肇事人自首情形紀錄表附卷可佐（見相卷第25頁），被告
    於犯罪未發覺之前即自首承認肇事，嗣並接受裁判，合於自
    首之要件，爰依刑法第62條前段之規定，減輕其刑。
四、撤銷改判之理由、科刑：
  ㈠原審對被告論罪科刑，固非無見，惟查：⒈被告行為後，刑法
    第276 條第1 項為前揭修正，原判決未及比較新舊法而為適
    用，已有未合。⒉檢察官於上訴後，被告與被害人家屬達成
    和解，有本院和解筆錄在卷可憑（見本院卷第262 至263頁
    ），原審對此有利被告之量刑事由，未能審酌，致其量刑未
    臻妥適，併有未當。⒊科刑判決旨在實現刑罰權之分配正義
    ，故法院對有罪被告之科刑判決，應符合罪刑相當之原則，
    使輕重得宜，罰當其罪，以契合社會之法律感情，此所以刑
    法第57條明定科刑時應審酌一切情狀，尤應注意該條所列10
    款事項以為科刑輕重之標準。查被告既行駛於道路上，自應
    確實遵守交通規則，以維護自身及其他用路人之安全，詎其
    未遵守交通規則行車，於行駛中違規以單手操作行動電話，
    致未能充分注意車前狀況，肇致本件車禍，違反注意義務之
    情節甚為嚴重。其於犯罪後，於偵查及原審審理時雖坦認過
    失致死犯行，惟衡諸被告上開犯罪情節不僅侵害被害人之生
    命法益，更造成被害人家屬無可彌補之傷痛，其影響至為深
    鉅，亦破壞道路交通往來之公共安全，且其犯罪後至本院審
    理中時，才與被害人家屬達成民事和解，原審科刑時未詳予
    斟酌，僅判處被告有期徒刑6 月並諭知易科罰金折算標準，
    失之過輕，顯不符合罪刑相當原則。檢察官上訴指原審量刑
    過輕，指摘原判決不當，為有理由，應由本院將原判決撤銷
    改判。
  ㈡爰審酌被告騎車行經肇事地點，竟因一時疏忽，導致本件車
    禍發生，其過失情節嚴重，又其於犯罪後雖坦承過失致死犯
    行，但其犯行不僅使被害人因此喪失寶貴之性命，所生危害
    永難彌補，尤對被害人之家屬而言，乃不可承受之痛，惟念
    其迭於警詢、偵查、原審審理及本院審理中均坦認犯行，其
    犯後態度尚稱良好，然從事故發生迄今，才與告訴人達成和
    解，兼衡被告自述大學肄業、從事物流業、但薪水遭強制執
    行中、經濟狀況不佳，與前妻同住（原審卷第71頁）等一切
    情狀，量處如主文第2 項所示之刑。
五、被告未曾因故意犯罪，受有期徒刑以上刑之宣告，有本院被
    告前案紀錄表可查，其因一時失慮致犯本罪，偶罹刑典，且
    已與告訴人成立和解，有本院和解筆錄，已於前述，本院認
    被告經此科刑教訓，當知所警惕而無再犯之虞，其所受刑之
    宣告，以暫不執行為適當，爰併宣告緩刑2 年，以啟自新。
    再者，本院斟酌被告雖與告訴人達成和解，同意以如附表所
    示方式給付告訴人和解金，但為免被告於受緩刑宣告後未能
    依和解條件履行，爰併依刑法第74條第2 項第3 款規定，諭
    知被告應以如附表所示方式，向告訴人履行和解內容，以保
    障告訴人權益。倘被告於緩刑期內違反上開應行負擔之事項
    且情節重大者，依法其緩刑之宣告仍得由檢察官向法院聲請
    撤銷，併此敘明。
據上論斷，應依刑事訴訟法第369 條第1 項前段、第364 條、第
299 條第1 項前段，刑法第2 條第1 項前段、第62條前段，修正
前刑法第276 條第1 項、第74條第1 項第1 款、第2 項第3 款，
刑法施行法第1 條之1 第1 項、第2 項前段，判決如主文。
本案經檢察官陳郁仁提起公訴，檢察官楊仲萍提起上訴，檢察官
楊四猛到庭執行職務。
中    華    民    國    108   年    12    月    25    日
                  刑事第七庭  審判長法  官  孫惠琳
                                    法  官  戴嘉清
                                    法  官  連雅婷
以上正本證明與原本無異。
不得上訴。
                                    書記官  潘文賢
中    華    民    國    108   年    12    月    25    日
附表
給付方式及內容（依本院108 年度交附民字第66號和解筆錄） 被告陳霖泓應給付原告林昶強新臺幣（下同）160 萬元，給付方式如下：於民國108 年12月19日前，給付100 萬元，其餘60萬元，於109年3月31日前給付完畢。 
附錄本案論罪科刑法條全文：
修正前中華民國刑法第276條：
因過失致人於死者，處 2 年以下有期徒刑、拘役或 2 千元以下
罰金。
從事業務之人，因業務上之過失犯前項之罪者，處 5 年以下有
期徒刑或拘役，得併科 3 千元以下罰金。